臺灣高雄地方法院刑事判決　　　　　　 96年度簡上字第170號
上　訴　人
即　被　告　乙○○
上列上訴人因違反動產擔保交易法案件，不服本院高雄簡易庭中
華民國95年12月27日95年度簡字第6351號第一審判決（聲請簡易
判決處刑案號：台灣高雄地方法院檢察署95年度調偵字第742 號
）提起上訴，本院判決如下：
    主  文
上訴駁回。
乙○○緩刑貳年。
    事實及理由
一、本案經本院審理結果，認第一審以被告涉犯動產擔保交易法
    第38條之罪，判處拘役30日，並以銀元300 元即新臺幣（下
    同）900 元折算1 日為易科罰金之折算標準，其認事、用法
    及量刑均無不當，應予維持，並引用第一審判決書記載之事
    實、證據及理由（如附件）。
二、上訴人即被告提起上訴，其上訴意旨略以：我確有以本案向
    告訴人購買之機車向地下錢莊借錢，但該機車我現在還在騎
    ，並無違反動產擔保交易法之罪等語。
三、訊據被告固坦承曾於民國91年7 月11日以分期付款之動產擔
    保交易附條件買賣方式向告訴人購買本案機車一輛，約定標
    的物存放處所為高雄縣岡山鎮○○○路43號，在價金未付清
    之前，機車所有權仍屬債權人所有，債務人僅得依約占有使
    用，不得任意遷移、出賣、出質、移轉或為其他處分，嗣後
    由被告持機車行照向地下錢莊借錢等事實，惟辯稱該車仍由
    其騎乘，並無移轉犯行云云。經查，本案機車於91年7 月11
    日過戶至被告名下後，先由被告將之過戶至「永達機車出租
    行李建億」名下，再於92年6 月26日過戶至「吳慶璋」名下
    等事實，亦據被告自承不諱，並有偵查卷附高雄市監理處南
    區分處95年41月23日高市監南二密字第0951100062號函所附
    本案OLQ-902 號機車之車籍資料、機車過戶登記書等可查。
    被告雖辯稱該過戶變更名義至「永達機車出租行李建億」名
    下係地下錢莊人士偽刻其名義辦理，從未經其同意云云。然
    被告既係持該該機車行照向他人借款，主觀上顯然具有持該
    機車作為還款擔保之意，亦可推知被告於借款當時，必已明
    瞭並同意借款人倘自己無法還款，當任由借款人出售機車，
    並持被告交付之行照辦理過戶登記。而被告亦自陳向地下錢
    莊人士借錢後亦未依約還款之事實，可見被告上開辯解，顯
    係卸責之詞，並非可採。是縱車輛名義之過戶登記僅係車輛
    監理之行政管理措施，而非移轉車輛所有權之必要法定要件
    ，然被告既已容任他人持本案機車行照辦理登記名義之過戶
    ，且該機車名義嗣確因被告未依約還款而遭過戶至「永達機
    車出租行李建億」名下，亦足推知被告主觀上確有移轉機車
    所有權之意思。而今該機車雖仍由被告占有，然此僅係受讓
    人同意由讓與人繼續占有該機車，使受讓人因此取得間接占
    有，以代交付（民法第761 條第2 項參照），惟此仍無礙於
    該機車所有權移轉至受讓人「永達機車出租行李建億」之事
    實。此外，本案復有告訴代理人之指訴，及附條件買賣契約
    書、存證信函、查訪紀錄、行車執照影本各1 份，照片5 張
    在卷可憑，可見被告確有移轉本案設定動產擔保交易之機車
    ，並因此使告訴人即債權人因此受有所有權喪失之損害，本
    案事證明確，被告犯行至堪認定。
四、原審依動產擔保交易法第38條、刑法第11條、第2 條第1 項
    前段、修正前刑法第41條第1 項前段、罰金罰鍰提高標準條
    例第1 條前段、廢止前同條例第2 條之規定，並審酌被告因
    通緝始到案說明，犯後初飾詞否認犯行，態度不佳，僅支付
    2 期7,100 元之本金，尚積欠告訴人本金為25,900元，再於
    95年12月18日由被告之妻匯款10,000元清償，惟尚未與告訴
    人達成和解，實無可取等一切情狀，量處被告拘役30日，其
    認事用法均無不當，量刑亦稱妥適，上訴人仍執前詞提起上
    訴，非有理由，應予駁回。
五、又被告前未曾故意犯罪受有期徒刑以上刑之宣告（被告雖曾
    於89年間因竊盜案件，經本院以89年易字第1797號判處有期
    徒刑10月，緩刑4 年，緩刑其內付保護管束確定，然於93年
    9 月14日緩刑期滿未經撤銷，其刑之宣告失其效力），有臺
    灣高等法院被告前案紀錄表在卷可按，茲念被告因一時失慮
    而觸法，現業與告訴人達成和解，有和解協議書及本院辦理
    刑事案件電話紀錄查詢表各1 紙附卷可稽，足見被告已有悔
    意，諒經此偵審程序，當知所警惕，本院認尚無逕對惡性非
    重之被告施以短期自由刑之必要，所宣告之刑以暫不執行為
    適當，爰參照最高法院95年度第8 次刑事庭會議決議意旨（
    即緩刑之宣告，無庸比較新舊法，應逕行適用新法），逕依
    修正後刑法第74條第1 項第1 款規定，併予諭知緩刑2 年，
    以啟自新。
六、據上論斷，應依刑事訴訟法455 條之1 第1 項、第3 項、第
    368 條、第373 條，刑法第74條第1項第1款，判決如主文。
本案經檢察官甲○○到庭執行職務。
中　　華　　民　　國　　96　　年　　4 　　月　　20　　日
              刑事第十四庭審判長法　官  蔡廣昇
                                法  官  謝雨真
                                法  官  紀凱峰
以上正本證明與原本無異。
本判決不得上訴。
中　　華　　民　　國　　96　　年　　4 　　月　　20　　日
　　　　　　　　　　　　　　　　書記官  黃進遠
